臺灣新竹地方法院民事裁定  
111年度消債清字第32號
聲  請  人  
即債務人    康振明  

代  理  人  孫志堅律師
相  對  人  
即債權人    華南商業銀行股份有限公司

法定代理人  張雲鵬  
代  理  人  周倫鈿  
            郭國強  
            郭勁良  


相  對  人  
即債權人    凱基商業銀行股份有限公司


法定代理人  龐德明  



相  對  人  
即債權人    中國信託商業銀行股份有限公司


法定代理人  利明献  



相  對  人  
即債權人    滙誠第一資產管理股份有限公司

法定代理人  莊仲沼  


上列當事人聲請消費者債務清理清算事件，本院裁定如下：
    主  文
債務人康振明自中華民國一一一年十二月九日上午十一時起開始
清算程序。
命司法事務官進行本件清算程序。
    理  由
一、按債務人不能清償債務或有不能清償之虞者，得依消費者債
    務清理條例所定更生或清算程序，清理其債務；債務人對於
    金融機構負債務者，在聲請更生或清算前，應向最大債權金
    融機構請求協商債務清償方案，或向其住、居所地之法院或
    鄉、鎮、市、區調解委員會聲請債務清理之調解，消費者債
    務清理條例（下稱消債條例）第3條、第151條第1項分別定
    有明文。又法院開始清算程序之裁定，應載明其年、月、日
    、時，並即時發生效力；法院裁定開始更生或清算程序後，
    得命司法事務官進行更生或清算程序，必要時得選任律師、
    會計師或其他適當之自然人或法人一人為監督人或管理人，
    消債條例第83條第1項、第16條第1項亦有明文。
二、聲請意旨略以：
　　聲請人前因有不能清償債務之情事，而積欠債務總額新臺幣
    （下同）717,911元（本院卷第45頁），並於民國（下同）1
    11年8月間於本院與債權人進行債務前置調解，最大債權銀
    行即華南商業銀行股份有限公司提出以債權金額分180期、
    零利率、每月清償6,441元之還款條件（調解卷第105、109
    頁），惟債務人表示無能力負擔（調解卷第103頁），以致
    前置調解不成立，聲請人當庭聲請清算，為此，爰依消債條
    例請求裁定准許清算等語。
三、經查：
㈠、聲請人提出本件清算程序之聲請前，曾於111年8月間於本院
    與債權人債務前置調解未能成立，此有調解程序筆錄附於本
    院111年度司消債調字第147號調解案卷可稽，並經本院調閱
    上開卷宗查閱屬實，堪認聲請人已依消債條例之規定聲請前
    置調解未能成立。是以，聲請人據以聲請清算，本院自應綜
    合聲請人目前全部收支及財產狀況，評估是否已不能維持符
    合人性尊嚴之最基本生活條件，而有「不能清償或不能清償
    之虞」等情。
㈡、關於聲請人之財產收入及支出部分：
　⒈聲請人名下有3筆有效保單、土地銀行及郵局存款，此有聲請
    人提出之土地銀行及郵局存摺明細影本、國泰人壽保單價值
    一覽表、本院依職權調查聲請人之稅務電子閘門財產所得調
    件明細表、法務部高額壽險資訊連結作業等件附於本院卷及
    證物袋內為證（本院卷第23、31-37頁），是聲請人名下應
    有可充清算財團分配之財產，先予敘明。聲請人陳稱伊現年
    74歲，現在無業，已經沒有工作10年，之前做小生意賣廣東
    粥，做到64歲。伊配偶現年72歲，有中度身心障礙，沒有工
    作，伊與配偶同住。伊有2名子女，女兒每月給10,000元，
    兒子每月給5,000元，是伊與配偶共同的生活費。伊與配偶
    每月各領取國保年金4,361元、每年領取重陽禮金2,000元等
    語（調解卷第11頁、本院卷第20、117-118頁），並提出戶
    籍謄本、聲請人罹患心臟病、腰椎滑脫症合併椎間盤突出症
    等疾病之診斷證明書、配偶之身心障礙證明、領取上開補助
    之土地銀行及郵局存摺明細影本等件在卷為憑（調解卷第35
    -43頁、本院卷第31-41頁），是以聲請人子女給付之扶養費
    15,000元與其配偶均分，加計聲請人領取之上開補助核算，
    聲請人每月平均收入約12,028元（計算式：15,000元÷2＋國
    保年金4,361元＋重陽禮金2,000元÷12），則本院暫以聲請人
    每月收入12,028元，作為計算聲請人目前償債能力之依據。
　⒉又聲請人主張其個人每月生活必要支出為12,014元（即膳食
    費7,500元、電費335元、水費155元、管理費910元、有線電
    視費588元、電信費597元、加油費400元、雜支1,529元）。
    之前收支可以打平，但這個月（即111年9月）超支，伊與配
    偶這個月支出合計要28,000元，有時還要請子女再補貼等語
    （調解卷第11頁、本院卷第55-56、118頁），並提出上開費
    用支出單據等件在卷供參（本院卷第57-69頁）。經查，聲
    請人上開主張其每月必要生活支出之數額，均未逾衛生福利
    部公告臺灣省111年每人每月最低生活費之1.2倍即17,076元
    （111年度每月生活所必需〈必要生活費用〉數額一覽表，本
    院卷第135頁），參酌消債條例之立法目的，除使債務人透
    過債務清理程序清償債務、重建其經濟生活，也應保障債務
    人及其親屬保有符合人性尊嚴之最低基本生活，以及保留債
    務人於各項目中費用留用之彈性，以維持債務人及其親屬最
    基礎生活水準，是考量聲請人之年齡及健康狀況、目前社會
    經濟消費等情，聲請人其個人必要支出應以14,000元洵堪認
    定。
㈢、從而，聲請人主張其無法清償債務等語，由聲請人每月收入
    約12,028元，扣除每月必要生活支出14,000元觀之，業已入
    不敷出，而無多餘金額可供還款。且聲請人現年74歲，罹患
    心臟病及腰椎疾病，已如前述，衡情難期覓得穩定收入之工
    作以清償債務，遑論聲請人現積欠之債務數額已達約2,008,
    611元，此有債權人之陳報狀附卷為佐（本院卷第79、91、9
    7、119頁），依聲請人名下之財產及所得情形，顯可認其現
    實上有不能清償債務之情事存在。本件復查無聲請人有消債
    條例第6條第3項、第8條或第82條第2項所定駁回清算聲請之
    事由存在，則聲請人聲請清算，即屬於法有據，應依前揭規
    定，開始清算程序，並命司法事務官進行本件清算程序。
四、爰裁定如主文。　　　　
中　　華　　民　　國　　111 　年　　12　　月　　9 　　日
                  民事第二庭法　　　官　林麗玉
以上正本係照原本作成。
本裁定不得抗告。
中　　華　　民　　國　　111 　年　　12　　月　　9 　　日
                             書  記  官　郭春慧